臺灣高等法院民事判決　九十一年度上易字第二一號
　　　上　訴　人　中央信託局
　　　法定代理人　黃瑞松
　　　訴訟代理人　王怡文
　　　　　　　　　柯德仁
　　　被　上訴人　甲○○
右當事人間清償借款事件，上訴人對於中華民國九十年十一月三十日臺灣臺北地方法
院九十年度訴字第一九九九號第一審判決提起上訴，本院判決如左：
      主      文
上訴駁回。
第二審訴訟費用由上訴人負擔。
      事      實
甲、上訴人方面：
一聲明：
  (一)原判決廢棄。
  (二)被上訴人應給付上訴人新臺幣（下同）六十五萬零八百一十八元。
  (三)請依職權宣告假執行。
二陳述：除與第一審判決記載相同者予以引用外，補稱：
  (一)被上訴人於原審當庭所書寫之筆跡與借據之簽名屬正常，其筆跡之改變為正常現
    象。被上訴人當庭書寫之簽名與其於八十七年所寫申請書之字跡非常相像，原審
    對被上訴人當庭書寫之簽名「甲○○」，能鑑定出與借據之簽名相異，對上訴人
    鑑定之請求，拒絕鑑定，顯有不當。
  (二)證人康兩明之證言，因相隔八年不記得被上訴人之長相。查一般對保經核對本人
    無誤後，其借款人及連帶保證人僅需書寫姓名、身分證字號及住址即可，約十分
    鐘完成，可謂一面之緣，故證人康兩明於事隔八年無法認出被上訴人，屬人之常
    理，原審以不確定是否為被告即不採證人有核對證件之證詞，亦有不當。
三證據：除援用第一審所提出者外，補提：
  聲請訊問證人陳申其、康兩明、許欽。
  聲請送鑑定。
乙、被上訴人方面：
一聲明：上訴駁回。
二陳述：除與第一審判決記載相同者予以引用外，補稱：
  (一)被上訴人曾在臺南郵局開戶，嗣在桃園郵局開戶，已將前者結束。
  (二)被上訴人戶籍在桃園，有二個印章，一係圓的，一是方的。八十二年被上訴人生
    產時，印章曾放在配偶處。
  (三)被上訴人未擔任保證人。
三證據：援用第一審所提出者。
丙、本院依職權調被上訴人綜合所得稅申報資料、被上訴人郵局開戶等資料。
      理      由
甲、程序方面：
一本件上訴人中央信託局之法定代理人原為黃榮顯，嗣於九十一年五月十七日變更為
  黃瑞松，有九十一年五月十三日台財人字第○九一○○二七一三○號函在卷可憑（
  見本院卷第八十五頁）。
二茲據黃瑞松聲明承受訴訟，核無不合，應予准許。
乙、得心證之理由：
一本件上訴人起訴主張訴外人許欽以被上訴人為連帶保證人，於八十二年八月十三日
  向上訴人借用七十萬元，約定利息為年息百分之九．七五計算（每年調整四次），
　自八十二年八月十三日起至八十四年八月十二日止按月繳納利息，並自八十四年八
　月十三日起至一百零二年八月十二日分二百一十六個月依年金法計算，按月平均攤
　還本息，於每月十三日前繳付。如有一期未履行時，即視全部到期，借款人應即清
　償全部欠款。利息遲付逾一年後經催告不還時，上訴人得將遲付之利息滾入原本計
　算複利。借款人未依約清償本息時，除逾期部分利率改按逾期當時計收利率再加百
　分之四利息計算外，逾期清償在六個月以內者，按上開利率百分之十，超過六個月
　者，按上開利率百分之二十計付違約金。詎許欽於借款後，僅繳交本息至八十七年
　五月十二日，迭經催討無效，尚有如附表所示之本息未清償，被上訴人既為連帶保
　證人，依約應負清償之責，請求被上訴人給付六十五萬零八百一十八元云云；被上
　訴人則否認係許欽之連帶保證人，辯稱其從未擔任許欽之保證人等語資為抗辯。
二上訴人主張訴外人許欽以被上訴人為連帶保證人，於八十二年八月十三日向上訴人
  借用七十萬元，約定利息為年息百分之九．七五計算（每年調整四次），自八十二
　年八月十三日起至八十四年八月十二日止按月繳納利息，並自八十四年八月十三日
　起至一百零二年八月十二日分二百一十六個月依年金法計算，按月平均攤還本息，
　於每月十三日前繳付。如有一期未履行時，即視全部到期，借款人應即清償全部欠
　款。利息遲付逾一年後經催告不還時，上訴人得將遲付之利息滾入原本計算複利。
  借款人未依約清償本息時，除逾期部分利率改按逾期當時計收利率再加百分之四利
  息計算外，逾期清償在六個月以內者，按上開利率百分之十，超過六個月者，按上
  開利率百分之二十計付違約金。詎許欽於借款後，僅繳交本息至八十七年五月十二
　日，迭經催討無效，尚有如附表所示之本息未清償等情，固據上訴人提出不動產抵
　押借款撥款單及彰化銀行匯款回條、第0000000號不動產擔保放款借據、繳
　費明細等（見原審卷第十頁以下）為證，惟被上訴人否認訴外人許欽之保證人，辯
　稱其從未擔任許欽之保證人等語。
三經查上訴人主張被上訴人為許欽之連帶保證人，無非以不動產擔保放款借據上，連
  帶保證人欄上「甲○○」之簽名為據，然被上訴人否認該簽名及印章之真正。經本
  院依上訴人之聲請，將相關資料送鑑定，經送鑑資料及分類為「一中央信託局不動
  產擔保放款借據（、８、）原本乙紙；其上所蓋「甲○○」印文（淡紅色）共
  六枚編為甲類鑑定資料（詳如鉛筆標示處）。二中央信託局不動產擔保放款借據（
  、８、）原本乙線，其上所蓋「甲○○」印文（暗紅色）共六枚編為乙類鑑定
  資料（詳如鉛筆標示處）。三中央信託局簽條原本乙紙及熊甲○○身分證影本乙紙
　；其上所蓋「甲○○」印文共二枚編為丙類鑑定資料。四郵政存簿儲金立帳申請書
　原本乙紙，郵政存簿儲提款單原本九紙；其上所蓋「甲○○」印文編為丁類鑑定資
　料（詳如鉛筆標示處）。五中央信託局不動產擔保放款借據（、８、）原本乙
　紙（對保簽章欄、連帶保證人）；其上「甲○○」、地址字跡編為Ａ類鑑定資料（
　詳如鉛筆標示處）。六電話簿原本乙本，簽條原本乙紙，甲○○當庭字跡原本四紙
　；其上字跡編為Ｂ類鑑定資料。」，鑑定結果：「一甲類印文與丙類印文，不同；
　甲類、乙類印文與丁類印文均不同。二Ａ類字跡與Ｂ類字跡筆劃特徵不同。三有關
　乙類印文與丙類印文鑑定部分，因乙類印文均印泥淤積，紋線特徵模糊不清，致無
　法鑑定。」有法務部調查局九十一年八月三日調科貳字第○九一○○四五九一○○
　號鑑定通知書附卷足考（見本院卷第七十一頁），是依上訴人所主張之鑑定方式不
　能證明不動產擔保放款借據上「甲○○」之簽名及印文確為被上訴人所親自簽名或
　蓋章。
四另查證人康兩明於原審到庭證述：「是我當時承辦的。本件是在代書（陳代書）那
  裡對保的，借款人與保證人都有親自到場，且有核對證件。」、「（是否是坐在後
  方被告席的人？）已太久了我記不得了。：：」（見原審卷第八十一頁）。證人康
  兩明再於本院到庭證稱：「（許欽的貸款是否是你承辦？）是。」、「（許欽去時
  是幾個人去？）一般來講對保時有借款人、保證人，只核對證件。」、「（此件保
  證人是否親自去對保？）我親自去。」、「（許欽是這位先生？－當庭指認）時間
  太久了，無法確認。」、「（連帶保證人劉女士是否親自去？）我是去購房抵押借
  款的地方。是否是庭上這位劉女士，時間過很久我不記得。」，有康兩明筆錄在卷
  可憑（見本院卷第九十六頁以下），即證人即本件借款之主債務人許欽亦到庭證稱
  ：「（是否向中央信託局借錢？）有。」、「（保證人是何人？）當時是代書帶我
  去辦的，是遠大代書一切幫我借錢的，只有我們二個人去。」、「（是否見過甲○
  ○？（當庭命證人許欽指認）沒有見過劉女士。」，亦有許欽筆錄可考（見本院卷
  第九十五頁以下），是依證人康兩明、許欽之證言亦無由證明被上訴人確有為許欽
  為連帶保證人之意思。
五按當事人主張於己有利之事實者，就其事實有舉證之責任，民事訴訟法第二百七十
  七條定有明文。上訴人既無法舉證證明其所主張之事實為實在，則其依保證契約請
　求被上訴人給付六十五萬零八百一十八元，於法無據，應予駁回，其假執行之聲請
　亦因訴被駁回而失所依據，應併予駁回。原審為上訴人敗訴之判決，並駁回其假執
　行之聲請，核無不合。上訴意旨指摘原判決不當，求予廢棄改判，為無理由，應予
　駁回。
六上訴人上訴聲明另請求被上訴人給付如附表所示之利息違約金暨複利云云。然查上
　訴人於原審起訴時，其訴之聲明為：「被告應給付原告六十五萬零八百一十八元，
　及如（起訴狀所附）附表所示之利息、違約金暨複利。」（見原審卷第六頁），於
　九十年五月十六日言詞辯論期日，「訴之聲明及事實理由如起訴狀所載，違約金部
　分請求減縮自八十七年六月十四日起至八十七年十二月十三日計算以百分之十計算
　，自八十七年十二月十四日起按百分之二十計算。」（原審卷第三十頁），其後言
　詞辯論筆錄均載上訴人「聲明陳述同前。」，則上訴人於原審之請求包括本金、利
　息、違約金暨複利，乃原判決僅就上訴人所請求之本金部分為判決，此觀原判決事
　實欄甲、原告方面，聲明僅載：「被告應給付原告六十五萬零八百一十八元及願供
　擔保為假執行之宣告」自明。是原判決就上訴人於原審所請求之利息、違約金暨複
　利部分漏未判決。按「訴訟標的之一部或訴訟費用，裁判有脫漏者，法院應依聲請
　以判決補充之。聲請補充判決，應於判決送達後二十日之不變期間內為之；當事人
　就脫漏部分聲明不服者，以聲請補充判決論。」民事訴訟法第二百三十三條第一項
　、第二項定有明文。參諸該條第三項「脫漏之部分已經辯論終結者，應即為判決；
　未終結者，審判長應速定言詞辯論期日。」之規定，聲請補充判決須向原判決法院
　為之，且由原判決法院依上開第三項規定處理，即脫漏之部分已經辯論終結者，應
　即為判決；未終結者，審判長應速定言詞辯論期日，上訴人應向原判決法院為聲請
　補充判決及由原判決法院處理之原則，不因當事人就脫漏部分聲明不服者，以聲請
　補充判決論之擬制聲請補充判決而有異，即當事人就脫漏部分聲明不服以聲請補充
　判決論之情形，仍應向原判決法院聲請補充判決而由原判決法院處理，是該脫漏部
　分，應由原法院為補充判決，本院上訴部分無庸就該利息、違約金暨複利部分為審
　究。
七本件因事證已臻明確，兩造其餘攻擊、防禦方法及所為之立證，與判決之結果不生
  若何影響，無庸再逐一予以論究，合併敘明。
據上論結，本件上訴為無理由，依民事訴訟法第四百四十九條第一項、第七十八條判
決如主文。
中　　　華　　　民　　　國　　九十一　　年　　　十　　　月　　二十九　　日
                                民事第一庭
                                    審判長法  官　 湯 美 玉
                                      　　法  官 　黃 莉 雲
                                    　　　法  官 　陳 金 圍
右正本係照原本作成。
不得上訴。
中　　　華　　　民　　　國　　九十一　　年　　　十　　　月　　 三十　　 日
                                          書記官 　王 敬 端
